【裁判字號】    91,訴,2842
【裁判日期】    920731
【裁判案由】    強盜
【裁判全文】
臺灣高雄地方法院刑事判決                        九十一年度訴字第二八四二號
    公  訴  人  臺灣高雄地方法院檢察署檢察官
    被      告  甲○○
    指定辯護人  本院公設辯護人庚○○
右列被告因搶奪案件，經檢察官提起公訴（九十一年度偵字第一九一九四號、第二一
○三○號），本院判決如左：
    主  文
甲○○連續意圖為自己不法之所有，而搶奪他人之動產，累犯，處有期徒刑壹年拾月
。
    事  實
一、甲○○曾於民國八十五年間因搶奪案件，經本院於八十五年六月二十一日以八十
    五年度少訴字第六七號判處有期徒刑一年六月，於同年七月二十七日確定，甫於
    八十八年五月二十九日執行完畢；詎其基於意圖為自己不法所有之概括犯意，先
    於九十年四月六日下午四時五十分許，在高雄市○○○路二十三號前，見乙○○
    立於ＶＩ—二六七八號自用小客車旁，而該車尚未熄火，其為搶奪車內財物，即
    趁乙○○不備之際，將車駛離，隨後棄置於附近高雄市鼓岩國小旁巷內，並取走
    車內乙○○所有皮包一只（內有新臺幣《下同》約六千元）；復於同年四月十三
    日下午七時許，在高雄市○○路與明華路口，駕駛其於同年月十二日在高雄市○○區○○街十九巷六號前所竊取之Ｒ六—七九七○號自用小客車（該竊車犯行業
    據臺灣高雄地方法院檢察署檢察官以九十一年度偵字第一九一九四號、第二一○
    三○號為不起訴處分），趁行人丙○○不注意之際，搶奪其所有皮包一只（內有
    駕照一張、身分證一張、金融卡四張、信用卡六張、行動電話一支、金項鍊一條
    ）後逃逸；嗣經警於九十一年八月二十八日循線查獲。
二、案經高雄市政府警察局楠梓分局報請臺灣高雄地方法院檢察署檢察官偵查起訴。
    理  由
一、訊據被告甲○○於警詢、偵查及本院訊問時對於右揭犯罪事實均坦承不諱，核與
    告訴人乙○○、丙○○之指訴相符，並有內政部警政署九十年四月二十六日（九
    十）刑紋字第五五六○九號、九十年四月三十日（九十）刑紋字第五七五○六號
    刑事警察局鑑驗書影本各一份在卷可稽，被告之自白顯與事實相符，堪予採信；
    至於被告雖辯稱其所搶得乙○○皮包內現金僅有一千多元，而丙○○皮包內則並
    無金項鍊一條云云；惟查，被告所搶得之乙○○皮包內確有現金約六千元，而丙○○皮包內亦有金項鍊一條等情，業據乙○○、丙○○於警詢及本院訊問時指訴
    不移（見九十一年八月二十九日警詢、九十一年九月二十四日偵查筆錄，及九十
    一年十二月十九日丙○○之陳述狀），衡情被告係於匆促間搶得告訴人等之皮包
    ，且自案發以至本院訊問已歷時許久，對告訴人皮包內物品之記憶當不若告訴人
    深切，加以被告於九十一年八月二十九日警詢時亦稱：已記不清楚乙○○皮包裏
    究竟有多少錢等語，足認被告所搶得告訴人等皮包內物品為何，應以告訴人所指
    訴者為可採；從而，本案罪證明確，被告之犯行堪以認定。
二、核被告所為，係犯刑法第三百二十五條第一項之搶奪罪；其先後二次搶奪犯行，
    時間緊接，所犯係構成要件相同之罪，顯係出於概括犯意反覆為之，應依刑法第
    五十六條連續犯規定論處，並加重其刑。又被告於八十五年間，因搶奪案件，經
    本院判處有期徒刑一年六月確定，甫於八十八年五月二十九日執行完畢，有台灣
    高等法院被告全國前案紀錄表一紙在卷可稽，其於有期徒刑執行完畢後五年內再
    犯本案有期徒刑以上之罪，係累犯，應依法加重其刑。再者，被告係為搶奪告訴
    人乙○○ＶＩ—二六七八號自用小客車內之財物，始趁乙○○不備之際，將該車
    駛離，對於上開自用小客車，則無不法所有之意圖，乃隨即棄置於附近高雄市鼓
    岩國小旁巷內等情，均已如前述，公訴人誤認被告係趁告訴人乙○○不備之際搶
    奪該車，容有誤會，附此敘明。爰審酌被告素行不佳，有臺灣高等法院被告全國
    前案紀錄表一紙可佐，且所為嚴重影響社會治安，侵犯他人財產法益，惟其犯後
    坦承犯行，及其犯罪動機、目的、手段、所得等一切情狀，量處如主文所示之刑
    。
三、公訴意旨另以：被告基於意圖為自己不法所有之概括犯意，於九十年八月二十二
    日下午五時五十分許，在高雄市○○街二一七號旁，趁行人己○○不注意之際，
    搶奪其所有背於左肩之皮包一只（內有現金十萬八千元、金融卡三張、支票、印
    章等物）後逃逸，因認其另涉有搶奪罪嫌云云。
  (一)按犯罪事實應依證據認定之，無證據不得推定其犯罪事實；又不能證明被告犯罪
    者，應諭知無罪之判決，刑事訴訟法第一百五十四條、第三百零一條第一項分別
    定有明文。另按認定不利於被告之事實，須依積極證據，苟積極證據不足為不利
    於被告事實之認定時，即應為有利於被告之認定，更不必有何有利之證據；而告
    訴人之告訴，係以使被告受刑事訴追為目的，是其陳述是否與事實相符，仍應調
    查其他證據以資審認，最高法院三十年上字第八一六號、五十二年台上字第一三
    ○○號判例可資參照。
  (二)本件公訴人認被告涉有此部分搶奪犯行，無非係以被害人己○○之指訴為其論據
    ；惟被告於警詢及本院訊問時均堅詞否認有此部分搶奪行為，並稱：並未騎車搶
    奪己○○之皮包，我在九十年五月間並沒有交通工具可供使用，一直到九十一年
    後才買了一台中古機車使用，且案發那段時間我都在住在表姊家，並在高雄縣林
    園鄉○○村○○路九號旁之八百斤蛇王店工作，上班時間為早上八點至下午五點
    ，都是由我哥哥準時接送我上下班，每天都是一下班就回表姊家，，之後就未再
    出門，確實沒有搶奪己○○的皮包等語。
  (三)經查：
    1.被害人己○○雖於警詢及本院訊問時均指認被告係當時騎乘ＸＭＶ—一五七號
      機車搶奪其皮包之人，然其指認被告所騎乘之ＸＭＶ—一五七號機車，經本院
      向高雄市監理處南區分處函查結果，該機車自八十七年五月八日起迄今均為戊○○所有，有該處九十二年六月十日高市監南二字第三九三號函在卷可稽。
    2.前述機車所有人戊○○於本院訊問時則稱：我完全不識被告，ＸＭＶ—一五七
      號機車是我的，只在九十一年八月七日曾失竊過，當時有報案，後來在同年月
      三十日尋獲，至於九十年間，則並無失竊之紀錄等語；顯見告訴人己○○指訴
      其於九十年八月二十二日，遭被告騎乘ＸＭＶ—一五七號機車搶奪皮包一事，
      就機車牌照部分顯有誤認；則己○○於案發已年逾之警詢時，指認被告係當時
      搶奪其皮包之人，是否亦係誤認，顯非無疑。
    3.況證人即被告表姊王佳菁於本院訊問時證稱：「（九十年六月、七月、八月、
      九月、十月被告有出門的日子，是否每天都五點多就到家？）是，因為被告剛
      住進來時，被告沒有機車，都是被告哥哥吳東欽載他去上班並載他回家，從被
      告開始上班到九十一年農曆年過後，都是如此，每天都是吳東欽載被告回家，
      回家時間都在五點多左右，吳東欽與被告那時一起在丁○○那裡上班，那段時
      間被告都沒有機車，所以回家之後也都沒有出門，除了去隔壁雜貨店買東西，
      這點我可以確定，我那時候在賣早餐，所以每天晚上都在家，被告都是排班休
      假，沒有星期六、日之分，他放假時都要幫我賣早餐，賣完之後都留在家裡，
      整天沒有出門，因為被告要幫我帶小孩。」等語，核與證人即八百斤蛇王店老
      闆丁○○於本院訊問時證稱：「被告是從九十年六月二十五日開始在我那裡上
      班，從早上八點到晚上五點：：：被告都準時上下班」、「被告的哥哥到九十
      一年過年後才離職，被告與他哥哥每天都一起上班、下班，每天都是被告哥哥
      載被告回家」等語相符（見本院九十二年六月九日訊問筆錄），足徵被告於被
      害人己○○遭搶之時，並未出現在犯罪地。
    4.此外，復查無其他積極證據足認被告涉有此部分犯行，自不能僅憑己○○有瑕
      疵之指訴，即認定其皮包係被告所搶奪。
  (四)被告此部分之犯行即屬不能證明，惟公訴意旨認此部分如成立犯罪，則與前揭論
    罪科刑之搶奪犯行有連續犯之裁判上一罪關係，爰不另為無罪之諭知。
據上論斷，應依刑事訴訟法第二百九十九條第一項前段、刑法第五十六條、第三百二
十五條第一項、第四十七條，判決如主文。
中      華      民      國    九十二    年      七     月     三十一    日
                                  臺灣高雄地方法院刑事第四庭
                                  審判長  法  官  陳明富
                                          法  官  卓立婷
                                          法  官  洪珮婷
右正本證明與原本無異。
如不服本判決，應於判決送達後十日內，向本院提出上訴狀。
                                          書記官  于耀文
中    華    民    國      九十二      年      七      月      三十一   日


司法院資訊處製作；財團法人民間司法改革基金會備份。
